【裁判字號】    97,訴,160
【裁判日期】    970908
【裁判案由】    損害賠償等
【裁判全文】
臺灣臺中地方法院民事判決               97年度訴字第160號
原      告 乙○
被      告 甲○       國民
訴訟代理人 楊榮富律師
上列當事人間因被告傷害事件，原告提起刑事附帶民事訴訟請求
損害賠償，經本院刑事庭裁定移送前來（本院96年度附民字第
628 號），本院於民國97年8月18日言詞辯論終結，判決如下：
    主  文
被告應給付原告新台幣萬貳仟伍佰陸拾元。
原告其餘之訴駁回。
訴訟費用由被告負擔40分之1，餘由原告負擔。
    事 實 及 理 由
壹、原告起訴主張：被告於民國（下同）96年4月16日14時許，
    在台中市○○○路○段160號Ａ棟31樓（即新加坡商全美世界
    股份有限公司台灣分公司），無故毆打原告左前胸，導致原
    告往後跌倒，並因而受有左前胸紅腫、左背瘀腫、右背瘀腫
    及臀部挫傷等傷害。被告上開故意傷害犯行，業經刑事判決
    確定，被告自應負損害賠償責任，爰依侵權行為之法律關係
    ，訴請被告賠償原告自96年4月16日至同年10月24日接受治
    療所陸續支出之醫療費用共計新台幣（下同）183,400元、
    增加生活支出部分（如計程車費與中藥煎煮費用）2萬元，
    而自96年4月16日起至97年2月24日期間，原告因受傷無法工
    作，工作收入損失估計達819,300元，且被告毆打原告，除
    造成原告身體上傷害，復原之日遙遙無期，精神上之痛苦更
    難以言喻，時常夜不成眠，被告亦應賠償原告所受非財產上
    之損害，請求被告給付原告非財產上之損害賠償30萬元。又
    被告當眾推打、侮辱原告，使原告之名譽受損，原告一併請
    求被告回復原告名譽之處分等語。並聲明：(一)被告應給付原
    告1,322,700元。(二)被告應在聯合報第一版刊登長3公分×寬
    5公分之道歉啟事1則連續1禮拜，內容為被告無故毆打原告
    ，現已後悔。
貳、被告則以：對原告主張96年4月16日曾推倒原告一事不爭執
    ，惟原告於事發當時並未表示身體有任何不適，甚至隨公司
    主管參加會議，故不能依此即判斷原告之前胸紅腫、左背瘀
    腫、右背瘀腫及臀部挫傷係遭被告推倒所致。退步而言，若
    原告因被告之舉動而受有上開傷害，原告主張之各項費用亦
    非真實，其中醫療費183,400元之部分，自原告受傷迄今，
    均騎乘腳踏車正常上下班，傷勢應屬輕微，是被告僅認原告
    96年4月16日於台中醫院所支出之醫療費1,890元可能與前開
    傷勢有關，而其餘單據距離事故發生已有相當期間，無法證
    明其與本案原告所受傷勢有必然關連。至原告主張因受傷而
    增加生活支出2萬元部分，原告並未提出任何支付計程車費
    或煎煮中藥費用之單據為證。另原告既無因傷臥病在床之情
    形，且事實上原告仍如常工作，其主張受有工作損失819,30
    0元，亦非可採。再者，原告請求被告賠償非財產損害30萬
    元部分，原告即令遭被告推倒受傷，然傷勢十分輕微，其請
    求之慰撫金顯然過高。又，關於登報道歉一事，本案刑事起
    訴書與判決，均未認定被告有侮辱原告、侵害名譽之犯罪事
    實，是以原告請求被告登報道歉，回復名譽，要屬無據等語
    ，資為抗辯。並聲明：原告之訴駁回。
參、本件經兩造整理並協議簡化爭點如下：
  一、下列事項為兩造所不爭執，本院採為判決之基礎：
    (一)被告於96年4月16日14時許，在台中市○○○路○段160號
      Ａ棟31樓徒手推或打原告左前胸，致原告往後跌倒。
    (二)原告於96年4月16日前往行政院衛生署臺中醫院就醫，經醫
      師診斷其受有左前胸紅腫（43公分）、左背淤腫（15
      12公分）、右背淤腫（1012公分）之傷害。
    (三)被告因上揭推或打原告之行為，經本院96年度易字第4821
      號刑事判決有罪、處拘役56日確定。
    (四)原告於96年4月16日前往台中醫院就醫，計支出醫療費用
      1,890元。
  二、兩造爭執之焦點：
    (一)原告是否因遭被告推或打跌倒而受有傷害？
    (二)原告如因遭被告推或打跌倒而受有傷害，其請求賠償之金
      額是否過高？
肆、法院之判斷：
  一、原告主張於前揭時地遭被告毆打左前胸致受有傷害，被告
      則以僅以右手推原告左肩，並未打原告，且原告所受傷害
      與被告推其左肩間無因果關係等語為辯。經調閱本院96年
      度易字第4821號傷害案件全卷（含台中市警察局第一分局
      刑案偵查卷宗、臺灣臺中地方法院檢察署96年度偵字第
      19794號卷），原告於前揭時地因被告出拳打其左前胸，
      致原告往後倒退2 、3步後跌坐在地上，業經證人鍾苓蓁
      於警詢中陳明：「我於96年4月16日14時30分左右，在台
      中市○區○○路1段160號Ａ棟31樓辦公室內看見乙○被一
      名女子（甲○）用拳頭打倒在地，當時我在飲水機旁沖咖
      啡，所以當場目睹乙○被打。」、於偵查中陳明：「....
      我當時在倒茶時，我看到被告有動手，告訴人就跌倒。」
      、於本院審理中結證：「我確實有看到甲○動手，但現在
      忘記是用打的還是用推的。」、「（警詢時有無照實說？
      ）有。」、「警詢時離案發時間較近，應該較清楚。」等
      語綦詳，核與原告所述各節相符，參之被告於本件及本院
      前揭刑事案件審理中，亦均自承原告當時確實有倒退2、3
      步後跌倒之事實，足見被告當時用力甚猛，否則當不致使
      原告先倒退2、3步後仍不支而跌倒，從而，被告辯稱僅有
      推原告左肩云云，委不足採，原告主張遭被告以拳毆打其
      左前胸等語，則堪信為真正。再被告出拳打原告左前胸時
      用力甚猛，並因而致原告因而倒退2、3步後跌倒在地，已
      如前述，而原告於當日前往行政院衛生署臺中醫院（下稱
      臺中醫院）就診時，經醫師檢查結果受有左前胸紅腫傷、
      臀部挫傷、左背淤腫傷、右背淤腫傷等傷害，有驗傷診斷
      書及臺中醫院97年6月16日中醫歷字第0970004881號函送
      之病歷摘要在卷可稽，參照被告毆打原告之部位、及原告
      因倒退跌倒所可能受傷之部位均屬相符，則原告所受前開
      傷害確係因遭被告以拳打其左前胸所致，應屬無疑，原告
      所受前開傷害與被告之傷害行為間，有相當因果關係，洵
      堪認定。
  二、按因故意或過失，不法侵害他人之權利者，負損害賠償責
      任；不法侵害他人之身體或健康者，對於被害人因此喪失
      或減少勞動能力或增加生活上之需要時，應負損害賠償責
      任；不法侵害他人之身體、健康、名譽、自由、信用、隱
      私、貞操，或不法侵害其他人格法益而情節重大者，被害
      人雖非財產上之損害，亦得請求賠償相當之金額。其名譽
      被侵害者，並得請求回復名譽之適當處分。民法第184條
      第1項前段、第193條第1項、第195條第1項分別定有明文
      。被告有毆打原告左前胸之傷害不法行為，且原告所受傷
      害與被告之傷害行為間有相當因果關係，已如前述，則原
      告依上開規定訴請被告賠償損害，自屬有據。茲就原告得
      請求賠償之項目及金額，分述如下：
    (一)醫療費用：原告主張因被告之本件傷害行為，計支出醫療
      費用183,400元。經查：
      (1)原告主張其前往臺中醫院就醫支出醫療費用1,890元部
        分，係原告遭被告毆打當日及嗣後一週內前往複診所支
        出之費用，有醫療費用收據及前開臺中醫院函送之病歷
        摘要可按，原告之該部分支出，核屬必要醫療費用，故
        原告此部分請求應予准許。
      (2)原告主張其另至仁濟中醫診所就診而支出醫療費用，有
        原告提出之仁濟中醫診所收據為據，依該收據所示，原
        告至該診所就醫之期間為自96年4月18日起至同年5月14
        日止，與其因被告毆打受傷之時間亦相近，則原告至該
        診所就醫所支出之醫療費用（扣除健保給付部分）570
        元，亦屬必要醫療費用，原告此部分請求亦應准許。
      (3)原告主張其另前往國軍臺中總醫院附設民眾診療服務處
        中清分院（下稱國軍臺中醫院）就診。然查，原告固於
        96年5月18日前往國軍臺中醫院就診，惟原告該日前往
        就診，除因本件遭被告毆打所致傷害前往該院神經外科
        門診外，另前往該院心臟科門診，同年10月25日則係因
        其於同年5月23日行成人健康檢查後，指數不正常，故
        而至該院家醫科門診，回診追蹤指數，有該院97年4月3
        日（民診）字第0970000155號函在卷可按，可知除原告
        於96年5月18日至該院神經外科門診所支出之醫療費用
        100元與本件傷害有關，屬治療本件傷害必要之醫療費
        用，應予准許外，至其餘因心臟科門診、家醫科門診所
        支出之費用均與本件傷害無關，原告併請求被告給付該
        部分支出之醫療費用，洵屬無據，不應准許。
      (4)原告主張其因本件傷害，有於96年6月22日至澄清綜合
        醫院中港分院（下稱澄清醫院）就診而支出醫療費用。
        惟查，原告該日係因健診有乳房鈣化而前往澄清醫院就
        診，經該院予以乳房超音波檢查，並未有任何治療，有
        該院97年3月31日澄高字第97223號函在卷可按，足見原
        告至澄清醫院就診與本件傷害並無關係，原告主張其至
        澄清醫院就診所支出之費用，係治療本件傷害所支出之
        醫療費用，要屬無據，不應准許。
      (5)至原告主張其因本件傷害另至高堂中醫聯合診所（下稱
        高堂中醫）就醫而支出醫療費用。然查，原告係自96年
        9月1日起始至高堂中醫就診，距其本件受傷之時間已逾
        4個月，其是否因本件傷害而至高堂中醫就診，已非無
        疑。參照前開臺中醫院函送之病歷摘要所示，原告因本
        件傷害以藥物治療及二周之修養，即可視狀況恢復日常
        工作，而原告因本件傷害於96年5月18日前往國軍臺中
        醫院神經外科就診後，迄至96年9月1日前往高堂中醫就
        診前，長達3個半月之期間內，均未至任何醫療院所就
        診治療，顯見原告因被告不法行為所受傷害，於96年5
        月18日就診後已痊癒，否則當無長達3個半月無須就醫
        之情形。另參之卷附高堂中醫97年3月28日堂人字第970
        32801函所示，原告96年9月1日前往就醫時尾骨不正、
        有偏歪現象，而依前開臺中醫院函送之病歷摘要所示，
        原告於受傷當日前往臺中醫院就診時，經以X光檢查之
        結果，尾椎骨無明顯之骨折或裂傷，亦未記載有何偏歪
        不正之情形，亦足見原告前往高堂中醫就診時之傷害，
        與本件原告受傷之情形不符。從而，原告主張因本件傷
        害至高堂中醫就診而支出醫療費用，難予採憑，原告請
        求被告賠償此部分醫療費用，無從准許。
      (6)原告又主張因本件傷害另支出購買珊瑚鈣、磷脂膠囊、
        黑醋栗籽油膠囊等營養品費用。經查，依原告所受傷害
        狀況，經門診治療後，建議維持均衡飲食習慣即可，有
        前開臺中醫院函送之病歷摘要可按，並無以營養品調養
        之必要，原告縱有購買前述珊瑚鈣等營養品之事實，其
        支出亦非本件傷害之必要醫療費用，故而，原告此部分
        之請求，亦難准許。
      基上所述，本件原告得請求被告賠償之醫療費用，合計為
      2,560元（臺中醫院1,890元＋仁濟中醫570元＋國軍臺中
      醫院100元＝2,560元）。
    (二)減少收入：原告主張其因遭被告毆打受傷，長期不能工作
      ，受有無法工作之減少收入損害819,300元。經查，原告
      自認係從事傳銷工作，主要收入為獎金，並非要工作才有
      獎金，而原告因遭被告毆打所受傷害為左前胸紅腫傷、臀
      部挫傷、左背淤腫傷、右背淤腫傷，並非嚴重傷害，亦未
      致影響原告行止之程度，衡情於傳銷工作並無影響，參照
      原告96年度之執行業務所得反較95年度之執行業務收入為
      高，亦有財政部台灣省中區國稅局台中市分局97年8月6日
      中區國稅中市二字第0970055121號函送之原告95年度、96
      年度綜合所得稅結算申報書可考，而原告復未舉證證明其
      確實受有減少收入之損害，則原告請求被告賠償減少收入
      之損害819,300元，難予准許。
    (三)增加生活上之需要：原告主張因遭被告毆打受傷，而增加
      支出乘坐計程車、每日煎藥瓦斯費合計2萬元之生活上需
      要。經查，原告因本件傷害就醫，其至臺中醫院、國軍臺
      中醫院就診部分，處方藥品均為西藥，無煎煮之必要，而
      其至仁濟中醫診所就診之處方藥品，雖為中藥，然均為可
      直接服用之中藥粉，亦無煎煮之必要，有仁濟中醫診所97
      年3月24日仁字第0001號函附卷可按，而原告至高堂中醫
      就診又與本件傷害無關，已如前述，則原告主張有支出煎
      藥瓦斯費，誠難逕予採信。至原告主張有支出計程車費部
      分，亦未舉證以實其說，故而，原告請求被告增加生活上
      之需要部分，亦屬無理由。
    (四)精神慰撫金：原告主張因被告之毆打行為，致其受有傷害
      ，造成全身不適，身心遭病痛折磨，連晚上亦無法安眠，
      痛苦異常，故請求被告賠償精神慰撫金30萬元。經查，被
      告僅因細故即出手毆打原告，致原告受傷，先後就診數次
      ，其因身體受傷而受有精神上之痛苦，不言可喻，則原告
      依前揭規定請求被告賠償非財產上損害，於法自屬有據。
      本院斟酌原告為高商畢業、被告則為國小畢業，兩造均從
      事傳銷工作，被告名下有房屋四幢、土地三筆等不動產，
      除執行業務所得外，並有投資、租賃、股利等多項所得，
      原告則有房屋一幢、土地二筆等不動產，除執行業務所得
      外，亦尚有投資、股利等所得，有兩造稅務電子閘門所得
      調件明細表附卷可按，足見兩造之經濟狀況均優，而被告
      之經濟狀況復略優於原告，復參酌原告因被告之不法行為
      而受傷，其傷勢雖非重，然被告已年逾50，傷勢恢復較慢
      ，其身心於治療期間需承受相當程度之痛苦，因此，本院
      斟酌前述兩造之身分、地位、教育程度、經濟能力、被告
      加害情形及原告痛苦之程度等情狀，認原告請求精神尉撫
      金30萬元，尚屬過高，應核減為3萬元為相當，逾此數額
      之請求，為無理由。
    (五)基上，本件原告得請求被告賠償之醫療費用、精神慰撫金
      之金額合計為32,560元。
    (六)末按原告另主張其因遭被告當眾推打、侮辱，使原告之名
      譽受損，故一併請求被告回復原告名譽之處分，即被告應
      在聯合報第一版刊登長3公分×寬5公分之道歉啟事1則連
      續1禮拜，內容為被告無故毆打原告，現已後悔等語。經
      查，本件被告被訴之刑事案件為傷害案件，並未因公然侮
      辱原告而經檢察官提起公訴，且本院96年度易字第4821號
      刑事確定判決，亦未認定被告有侮辱原告、侵害名譽之犯
      罪事實，原告自不得於傷害案件提起請求回復名譽之附帶
      民事訴訟，是原告訴請被告登報道歉以回復名譽，於法亦
      有未合，應併予駁回。
  三、綜據上述，原告依侵權行為之法律關係，訴請被告賠償
      32,560元為有理由，應予准許，逾上開範圍之請求，則無
      理由，不應准許。
伍、結論：本件原告之訴，為一部有理由，一部無理由，依民事
    訴訟法第79條，判決如主文。
中    華    民    國    97    年    9     月    8     日
                  民事第四庭    法  官  呂麗玉
正本係照原本作成。
如對本判決上訴，須於判決送達後20日內向本院提出上訴狀。
中    華    民    國    97    年    9     月    8     日
                                書記官


司法院資訊處製作；財團法人民間司法改革基金會備份。
